【裁判字號】    98,訴,352
【裁判日期】    980730
【裁判案由】    清償債務
【裁判全文】
臺灣桃園地方法院民事判決               98年度訴字第352號
原      告  甲○○
訴訟代理人  張至剛律師
被      告  乙○○
訴訟代理人  高進棖律師
上列當事人間請求清償債務事件，於民國97年7 月16日言詞辯論
終結，本院判決如下：
    主  文
原告之訴及假執行之聲請均駁回。
訴訟費用由原告負擔。
    事實及理由
一、按訴狀送達後，原告不得將原訴變更或追加他訴，但擴張或
    減縮應受判決事項之聲明者，不在此限，民事訴訟法第255
    條第1項第3款定有明文。查本件原告起訴時原聲明請求被告
    應給付新台幣（下同）791,537 元及遲延利息；嗣於本件訴
    訟進行中擴張如其聲明所示，核原告所為訴之聲明變更僅係
    單純擴張應受判決事項之聲明，與前開規定相符，且無庸得
    被告同意，應予准許。
二、本件原告起訴主張：被告於民國91年3月22日向原告借款100
    萬元，並其已依被告要求將系爭借款匯入被告之父花文澤設
    於土地銀行南崁分行帳戶內，此有匯款申請書在卷為證，並
    被告前於鈞院95年度訴字第593 號所有權移轉事件審理中，
    分別於95年5 月4 日及同年9 月28日言詞辯論期日均自認此
    項借款之事實，經寄發存證信函向被告催討，迄今猶未獲置
    理。而被告所有門牌號碼桃園縣蘆竹鄉○○路○ 段53號11樓
    房屋，係因兩造論及婚嫁時，由原告與花文澤共同出資購得
    ，並其後相關契稅、代書、裝潢、家電等費用皆為原告支付
    。此外，原告尚分別於91年3 月21日、5 月13日、8 月13日
    各匯款52,700元、12萬元、534,000 元予花文澤，被告對於
    上開房屋分文未出，嗣房屋出租予承租人張森安時，自無權
    收取租金。況兩造於91年5 月間訂婚後，即搬入該房屋共同
    居住，生活開銷所支皆由原告負擔。按此，原告收取租金，
    概與被告積欠系爭借款債務無涉，兩造更無被告所稱約定以
    日後房屋出租由原告收取租金抵償之情。又按當事人主張之
    事實，經他造於準備書狀內或言詞辯論時或在受命法官、受
    託法官前自認者，無庸舉證。自認之撤銷，除別有規定外，
    以自認人能證明與事實不符或經他造同意者，始得為之，民
    事訴訟法第279 條第1 、3 項定有明文。本件就被告向原告
    借款100 萬元乙節，除前述事實可資佐證外，被告於本院審
    理中（98年3 月26日言詞辯論期日）及98年3 月26日提出民
    事答辯(一)狀內，業已多次自認在案，不容其否認。為此，爰
    依消費借貸之法律關係，提起本件訴訟，並聲明：(一)被告應
    給付原告10 0萬元，及自起訴狀繕本送達之翌日起至清償日
    止，按年息5%計算之利息。(二)願供擔保，請准為假執行之宣
    告。
三、被告則以：原告起先於他案訴訟事件中曾主張系爭借款為其
    購屋出資款，卻於本件訴訟更迭主張為借款，前後主張已有
    矛盾。苟若原告主張為購屋之出資款，自不得依借貸法律關
    係為請求。又因原告於前案訴訟中已主張系爭借款為購屋出
    資款，此項爭點亦經法院採認，並均已判決確定，自應受爭
    點效之拘束。抑且，原告於他案就此項爭點所為之「出資款
    」主張，亦屬自認，已為確定判決效力所及。據此，被告於
    本院所稱曾向原告借款100 萬元之陳述，顯與他案確定判決
    之認定不符，應有錯誤，當可撤銷此部分之主張。本件兩造
    原為夫妻關係（96年4 月19日已離婚），被告並不否認曾收
    取原告交付之100 萬元，惟該款項係原告為追求被告所贈，
    並用於支付被告上開房屋款項，始約定日後房屋出租由原告
    收取租金抵償，嗣該房屋自91年9月份起出租至95年3月份止
    ，共43個月，每月租金17,000元，合計721,000 元，均由承
    租人張森安匯入原告設於國泰世華銀行桃園分行帳戶內。又
    於婚後，原告曾於91年間請託被告以上開房屋向交通銀行貸
    款200萬元，其中150萬元借予原告前任職公司主管（還款後
    又由原告拿去己用），餘50萬元由原告借予買賣股票，並約
    定利息由雙方按比例負膽，然原告繳納未幾即未再繳款，被
    告不得已代為繳納，若以年息3%計算，被告已為原告代繳27
    9,000元。次依臺灣基隆地方法院95年度婚字第135號民事確
    定判決原告應給付被告30 萬元，尚餘239,313元未獲清償，
    被告主張以此債權抵銷等語，資為置辯，並聲明：(一)駁回原
    告之訴。(二)如受不利判決，願供擔保，請准宣告免為假執行
    。
三、原告起訴主張：其曾於91年3 月22日匯款100 萬元入被告之
    父花文澤所有之土地銀行南崁分行帳戶內之情，為被告所不
    爭執，並有原告提出之匯款申請書影本1 紙為證，原告此部
    分之主張堪信為真實。
四、原告主張：因被告向其借款100 萬元，並指定匯入被告父親
    上開帳戶內，其才於上開時匯款100 萬元之情，為被告所否
    認，並以原告於兩造間另案訴訟多次主張該100 萬元為購屋
    款之情，今再主張係借款，顯有矛盾等情置辯。經查：
    (一)兩造於91年5 月間訂婚，訂婚前（即91年3 月17日）以被
      告之名義購買門牌號碼桃園縣蘆竹鄉○○路○段53號11樓
      房地（以下簡稱系爭房屋），並登記於被告名下，兩造並
      於92年1 月25日結婚，於96年4 月19日離婚之情，為兩造
      於台灣高等法院96年上易字第375 號所有權移轉登記事件
      審理中所不爭執（參見該判決第3 頁四、），並有原告提
      出之被告戶籍謄本為證，堪信為真實。
    (二)原告主張系爭房屋係其與被告之父花文澤共同出資購買之
      情，亦提出兩造於95年2 月12日所立之協議書為證。被告
      於本案言詞辯論時及答辯狀均未爭執，是原告此部分之主
      張亦為真實。
    (三)原告於台灣桃園地方法院檢察署95年度偵字第22258 號詐
      欺等案件偵查中具狀陳稱「告訴人．．．於91年3 月17日
      攜同被告乙○○與嘉璟建設股份有限公司簽訂房地土地訂
      購單乙紙，隨即於91年3 月22日匯付被告花文澤100 萬元
      等情，有被告提出之原告具名之刑事補充告訴理由(四)狀為
      證（被證7） ，且原告另於本院95年度訴字第593 號事件
      中具狀自認上揭100 萬元匯款係其對系爭房屋之出資款，
      有被告提出之原告於95年9 月具狀之附件「原告對系爭不
      動產之出資明細表」（被證9） 為證，綜上可知，本案
      100 萬元之匯款應係購買系爭房屋之出資款，而非借款。
      被告亦不否認該100 萬元已用於支付系爭房屋款項，且兩
      造已於95年2 月12日就系爭房屋之歸屬為協議，此觀諸上
      揭協議書自明，原告自應依該協議契約履行或請求，併予
      敘明。
五、綜上所述，本件兩造間並無借貸關係，原告依借貸之法律關
    係請求判決被告應給付原告100 萬元，及自起訴狀繕本送達
    之翌日起至清償日止，按年息5%計算之利息，為無理由，應
    予駁回。原告既受敗訴之判決，其假執行之聲請即失所附麗
    ，應併予駁回。
六、據上論結本件原告之訴為無理由，爰依民事訴訟法第78條，
    判決如主文。
中    華    民    國    98    年     7     月    30   日
                       民事第一庭法  官  吳爭奇
上為正本係照原本作成。
如對本判決上訴，須於判決送達後20日內向本院提出上訴狀。
中    華    民    國    98    年     7     月    31   日
                                 書記官  黃瓊儀


司法院資訊處製作；財團法人民間司法改革基金會備份。
